【裁判字號】    90,交抗,322
【裁判日期】    900831
【裁判案由】    違反道路交通管理處罰條例
【裁判全文】
臺灣高等法院交通法庭裁定               九十年度交抗字第三二二號
    抗  告  人
    即受處分人  甲○○
右抗告人因違反道路交通管理處罰條例案件，不服臺灣士林地方法院九十年度交聲字
第二八三號，中華民國九十年七月三十一日第一審裁定，提起抗告，本院裁定如左：
    主  文
抗告駁回。
    理  由
一、本件抗告意旨略以：關於行政訴訟之舉證責任，行政訴訟法第一百三十三條以下
    訂有明文，除司法機關得依職權調查者外，同法第一百三十六條準用民事訴訟法
    第二百七十七條，當事人對於有利於己之事實，有舉證責任，但顯失公平者，不
    在此限。因此本件抗告人所提不服理由中「高速公路速限不一」、「標誌設置不
    當」等，均應由行政機關對其處分所依據之相關禁制措施妥當與否，負舉證責任
    ，例如速限不一是否會造成駕駛人難以適從之情況，標誌之位置是否應針對日夜
    、道路狀況、面陽駕駛、背陽駕駛、高速下能見之距離等情況分別樹立適當之位
    置。因此本案事涉行政行為之具體妥當性、措施專業性等判斷，均非人民得以專
    業舉證，然依高速公路駕駛人之反應，「速限不一」、「容易混淆」，已成為客
    觀事實，更何況尚有「標誌設置」之爭議，故需予調查參酌專業之意見是否屬必
    要以為判斷之準據。再者，大法官釋字第二七五號解釋，固然已闡明人民對於過
    失違反行政法上義務之行為，於不能舉證證明自己無過失時，推定為有過失而處
    罰；惟在具體之個案上，司法機關仍應判斷人民於面對行政高權下之情況，能否
    承擔舉證之能事，並依據情況客觀判斷，以建立行政爭訟司法化之真正意義。惟
    原裁定卻以「尚非得任意指摘或變更」為理由，駁回抗告人之聲明異議，實難令
    人折服，因之提起抗告云云。
二、本件原處分意旨略以：抗告人即受處分人即異議人甲○○於民國（下同）九十年
    三月十六日上午七時五分許，駕駛車牌號碼ＣＲ─○九二七號自用小客車，行經
    國道一號公路北向二十九公里四十公尺處，經雷達測速儀測得其當時車速為時速
    一百零六公里，超過該路段限制之最高時速九十公里，為內政部警政署國道公路
    警察局隊員於九十年三月二十七日依採證照片逕行舉發，並由台北市交通事件裁
    決所依道路交通管理處罰條例第三十三條第一項、第六十三條第一項第一款規定
    ，處罰鍰新臺幣（以下同）三千元，並記違規點數一點。
三、抗告人之聲明異議意旨略以：依其記憶，當時行車速度確係於速限範圍內行駛，
    並未超速，本件測速器材恐有誤差；且國道一號公路各路段速限不一，本件舉發
    路段應已達速限一百公里之標準；又本件速限標誌置於交流道入口匝道外側，行
    駛於內側車道之駕駛人，必須以超過四十五度之視角始能看到標誌，其設置地點
    不當，對於內側車道駕駛人屬不可期待，違背行政法之誠信原則云云。
四、原審裁定駁回異議意旨以：
（一）按汽車行駛於高速公路而不遵管制之規定者，處汽車駕駛人新臺幣（以下同）
      三千元以上六千元以下之罰鍰，道路交通管理處罰條例第三十三條第一項定有
      明文；同條例第六十三條第一項第一款復規定：違反第三十三條者，記違規點
      數一點。又按，駕駛人駕駛汽車，應遵守道路交通標誌、標線、號誌之指示；
      汽車行駛高速公路，應依速限標誌指示，道路交通安全規則第九十條、高速公
      路交通管制規則第五條分別有明文規定。末按，道路交通管理處罰條例所規定
      之裁罰，本屬行政罰之性質，依司法院大法官會議釋字第二七五號解釋意旨：
      「人民違反法律上之義務而應受行政罰之行為，法律無特別規定時，雖不以出
      於故意為必要，仍須以過失為其責任條件。但應受行政罰之行為，僅須違反禁
      止規定或作為義務，而不以發生損害或危險為其要件者，推定為有過失，於行
      為人不能舉證證明自己無過失時，即應受處罰」。
（二）查受處分人甲○○於九十年三月十六日上午七時五分許，駕駛車牌號碼ＣＲ─
      ○九二七號自用小客車，行經國道一號公路北向二十九公里四十公尺處，經雷
      達測速儀測得其當時車速為時速一百零六公里之事實，有採證照片一幀附卷可
      稽，而本件內政部警政署國道公路警察局所使用之雷達測速儀，業經經濟部標
      準檢驗局檢定合格，檢定合格有效期限至九十年十月止，此亦有雷達測速儀照
      片三幀足考，受處分人空言辯稱其行車速度未達時速一百零六公里，雷達測速
      儀恐有誤差云云，惟未能舉證以佐其說，實難採信。又國道一號公路北向二十
      九公里四十公尺處最高時速確為九十公里，有限速標誌照片一幀在卷可證，則
      受處分人駕駛車輛超速違規之事實應堪認定。受處分人雖稱：國道公路各路段
      速限不一，本件路段速限應已達一百公里之標準云云，惟按，有關道路速限之
      決定，乃行政機關考量各路段整體交通動線順暢、安全、調節等因素而為之裁
      量權限，除有重大、明顯瑕疵或其他違法情形外，尚非本院所得任意指摘或變
      更。又受處分人雖辯稱其行駛於內側車道，不能注意外側速限標誌云云，惟如
      前所述，駕駛人駕駛汽車，應遵守道路交通標誌之指示，不因該標誌設於內側
      或外側車道而有別，異議人上開違反禁止規定而應受行政罰之行為，無論出於
      故意或過失均應受處罰。原處分機關據以援引上開規定，審酌違規具體情節，
      裁處法定最低額鍰處分新臺幣三千元，並依法條之強制規定記違規點數一點，
      並無不當云云，而裁定駁回其異議。
五、本院查原審就抗告人甲○○之上開違規事實及依據已詳予說明，且就抗告人於聲
    明異議時所舉之理由所以不足採之論據，亦已詳予查證，並於理由中說明綦詳，
    其認事用法並無不當之處。至本件抗告人之上開抗告意旨，徒以舉證責任之歸屬
    及仍執前詞為由，泛指原裁定不當，難認為有理由，應予駁回。
據上論斷，應依道路交通案件處理辦法第二十六條，刑事訴訟法第四百十二條裁定如
主文。
中    華    民    國     九十     年      八      月      三十一     日
                              臺灣高等法院交通法庭
                                  審判長法  官  許  增  男
                                        法  官  黃  鴻  昌
                                        法  官  蔡  彩  貞
右正本證明與原本無異。
不得再抗告。
                                        書記官  高  柑  柏
中    華    民    國     九十     年      八      月      三十一     日


司法院資訊處製作；財團法人民間司法改革基金會備份。
